【裁判字號】    95,簡,442
【裁判日期】    950726
【裁判案由】    綜合所得稅
【裁判全文】
臺北高等行政法院簡易判決
                                     95年度簡字第00442號
原      告  甲○○
原      告  乙○○
被      告  財政部臺灣省北區國稅局
代  表  人  許虞哲（局長）
送達代收人  丙○○
上列當事人間因綜合所得稅事件，原告不服財政部中華民國95年
4 月10日台財訴字第09500115570 號訴願決定，提起行政訴訟。
本院判決如下：
    主  文
原告之訴駁回。
訴訟費用由原告連帶負擔。
    事  實
壹、事實概要：
  一原告民國（下同）89年度綜合所得稅結算申報，列報取自無
    敵科技股份有限公司（下稱無敵公司）營利所得新臺幣（下
    同）919,655 元及可扣抵稅額199,655 元，經被告所屬中和
    稽徵所核定退稅159,038元。
  二嗣經財政部臺北市國稅局通報無敵公司營利所得已歸課案外
    人楚傳萃，該所遂更正核定其綜合所得總額337,776 元，綜
    合所得稅淨額0 元，扣繳稅額及可扣抵稅額為24,238元，補
    徵應納稅額134,800元。
  三原告不服，主張「原列報取自無敵公司營利所得919,655 元
    實係楚傳萃所有，臺北市國稅局已歸課楚君89年度綜合所得
    稅並裁處罰鍰，現又回頭追繳，豈非一案兩罰」云云，申請
    復查。
  四但復查結果未獲變更，原告提起訴願亦遭駁回，因此提起本
    件行政訴訟。
貳、兩造聲明：
  一原告聲明：
    求為判決撤銷原處分、復查決定及訴願決定。
  二被告聲明：
    求為判決駁回原告之訴。
參、兩造之爭點：
  一原告主張之理由：
    (一)89年間，原告因次子陳聖弘失業，想利用空閒機會至澳洲
      遊學，但因無法取得銀行存款證明，難以成行，適當時世
      交楚傳萃居住於香港，投資台北之無敵科技公司，其所分
      配之未上市股票，因楚君未在台設籍，原以其母陳少熙為
      法定代理人，遂懇求其幫忙撥出部分股票，存在原告名下
      ，始得順利完成原告次子出國志願。但不久原告次子在澳
      洲因車禍受傷，於91年5 月返國，迄今尚在失業中。
    (二)因原告係行政院輔導委員會（下稱退輔會）就養榮民，當
      時每月可領生活津貼13,700元，不料退輔會因原告名下有
      上開股票，竟自91年8 月1 日起，停發原告之就養金，使
      得原告全家生活陷入困境，幾經申復，方得於94年5 月1
      日起恢復就養，計自91年8 月1 日至94年5 月1 日，共為
      時2年又9個月，損失金額為452,100元。
    (三)原告因生活艱困，曾再中央大學基金會兼任秘書一職，每
      月可領26,000元，扣稅後實領23,400元，亦因原告名下有
      前述股票，被退輔會要求必須辭去，方可恢復就養，因此
      原告乃於94年3 月底辭退（附有離職證明書可查），因基
      金會兼任秘書，不受年齡限制，原告至少還可再做3 年，
      計損失達936,000元。
    (四)原告目前雖有退輔會恢復之安養金14,150元（依新標準）
      ，但有房屋貸款，每月須付合作金庫12,320元，所餘1,83
      0 元一家三口實在無法過活。被告來文所指稅款計89年13
      5,617 元、90年74,992元及91年167,744 元，早已於就養
      金停發期間用罄，實在無法補繳。
    (五)據被告94年1 月17日北區國稅審二字第0940005030號函曾
      經明示：「甲○○先生89年至91年度屬無敵科技公司所得
      919,656 元、1,754,258 元及951,636 元，均已歸課楚傳
      萃女士各該年度綜合所得稅，並裁處罰鍰在案，有關原歸
      課甲○○先生名下之前述所得，請逕依職權辦理。」但承
      辦單位為了貪圖所謂績效獎金，仍堅持追繳原告稅款，實
      有不妥。
    (六)竊以楚傳萃與原告甲○○兩人同為一案當事人，本案既已
      對楚傳萃歸課各該年度綜合所得稅，並已裁處罰鍰在案，
      而又回頭追繳原告稅款，豈非一案兩罰？殊不合理，還望
      明察並予適當救濟，如訴之聲明，實為至禱。
  二被告主張之理由：
    (一)按「凡有中華民國來源所得之個人，應就其中華民國來源
      之所得，依本法規定，課徵綜合所得稅。」為所得稅法第
      2 條第1 項明定。
    (二)查系爭營利所得經財政部臺北市國稅局歸課實際所得人楚
      傳萃，被告所屬中和稽徵所依該局通報資料註銷原告系爭
      營利所得及可扣抵稅額，並補徵原多退之稅款134,800 元
      並無不合，請予維持。
    理  由
壹、程序方面：
  一本案適用簡易程序之理由：
    本案作為原告行政爭訟標的為追繳之退稅款134,800 元，未
    超過20萬元。而司法院曾於92年9 月17日以（92）院台廳行
    一字第23 681號令，依行政訴訟法第229 條第2 項之規定，
    將行政訴訟法第229 條第1 項之簡易案件金額（價額）自3
    萬元，提高為20萬元。故本案應認合於行政訴訟法第229 條
    第1 項第1 款「關於稅捐課徵事件涉訟，所核課之稅額在新
    臺幣20萬元以下（原為3 萬元，現提高為20萬元）而涉者」
    ，應依簡易訴訟程序進行之。
  二本案原告二人共同起訴之合法性理由：
    (一)按所得稅法中有關個人綜合所得稅之稅捐主體，並非以自
      然人為單位，而是以「戶」為單位，而且同戶之人對稅捐
      負有「連帶」給付責任。因此在同一所得稅申報單位內之
      自然人，就稅捐稽徵機關對該「戶」所為之稅捐核定處分
      ，自得本諸自己之利益提起行政爭訟。
    (二)本案中原告二人為配偶，屬同一申報戶，因此不問何人出
      名申報綜合所得稅，其二人均可對核課處分表示不服。從
      而原告二人共同提起本件訴訟，自屬合法。且本案之訴訟
      類型因此為「固有必要共同訴訟」。
貳、兩造之實體爭點：
  一針對原告二人所屬之申報單位戶，在89年度稅捐週期內，其
    應繳稅額之確切金額。兩造發生以下之爭議：
    (一)原告自行申報取自無敵公司之營利所得919,655 元，將之
      納入稅基範圍內。同時因為該筆稅基，基於就源扣繳法制
      之設計，有可扣抵稅額199,655 元存在。計算結果反而可
      以退稅159,038元，並已辦理退稅完畢。
    (二)但被告機關事後依通報之資料查明，該筆營利所得實質上
      應歸屬為案外人楚傳萃之所有，因此重新計算原告二人所
      屬申報戶之稅基金額及應納稅額，計算結果認定，原告所
      屬申報戶應納稅額為0 元，可扣抵稅額則僅有24,238元，
      因此向原告追回溢退之稅款134,800 元（原來159,038 元
      減原告二人所屬申報戶實際之可扣抵稅額則僅有24,238元
      之餘額）。
    (三)原告則主張，被告機關不能回頭追繳，因為：
      1.台北市國稅局已對楚傳萃補徵綜合所得稅並裁處罰鍰，
        現又回頭對原告追繳，等於一案兩罰。
      2.而且其生活清苦，已將退稅款全數花用完畢。
  二是以本案之判斷重點，即在原告以上之主張是否於法有據。
參、本院之判斷：
  一原告二人既然自承上開營利所得919,655 元與預扣而可供扣
    抵之199,655 元稅款實質上不應歸屬於原告，則被告機關將
    之自原告所屬申報戶剔除，自屬合法有據。原告二人在法律
    上沒有任何權利，對楚傳萃之稅捐核課為爭議。
  二至於退稅款是否已用盡，核與應否繳回溢退之稅款無涉，不
    得據為否認原處分合法性之理由。
肆、綜上所述，本件命原告繳還溢退稅款之處分並無違法，訴願
    決定予以維持亦無違誤，原告訴請撤銷於法無據，應予駁回
    。
據上論結，原告之訴為無理由，爰依行政訴訟法第236 條、第10
4 條、第98條第3 項前段、民事訴訟法第85條第2 項，判決如主
文。
中    華    民    國    95    年     7    月   26     日
                              第五庭  法  官  帥嘉寶
上為正本係照原本作成。
本件以訴訟事件所涉及之法律見解具有原則性者為限，始得於本
判決送達後20日內向本院提出上訴狀並表明上訴理由，如已於本
判決宣示後送達前提起上訴者，應於判決送達後20日內補具上訴
理由（均按他造人數附繕本），且經最高行政法院許可後方得上
訴。
中    華    民    國    95    年     7    月   26     日
                                      書記官  蘇亞珍


司法院資訊處製作；財團法人民間司法改革基金會備份。
